ACORDAO-COMPLETO-2544828

ACÓRDÃO 2574/2023 ATA 8/2023 - PRIMEIRA CÂMARA

VISTOS, relatados e discutidos estes autos de tomada de contas especial instaurada em desfavor dos ex-prefeitos do Município de Caracaraí/RR, Srs. Antônio da Costa Reis (gestão 1/1/2001 a 31/12/2004) , Maria Elivania de Andrade (gestão 1/1/2005 a 31/12/2008) e Antônio Eduardo Filho (1/1/2011 a 31/12/2014) , em razão da não comprovação da aplicação dos recursos recebidos para a execução do Programa Integral de Atenção à Família - PAIF, no exercício de 2004,
ACORDAM os Ministros do Tribunal de Contas da União, reunidos em sessão de 1ª Câmara, ante as razões expostas pelo Relator, em:
9.1. reconhecer a prescrição das pretensões punitiva e ressarcitória, com fundamento nos arts. 2º e 8º da Resolução TCU 344/2022;
9.2. dar ciência desta deliberação aos responsáveis, ao Ministério da Cidadania e ao Fundo Nacional de Assistência Social;
9.3. arquivar o processo, com fundamento no art. 11 da Resolução TCU 344/2022.

Tomada de contas especial instaurada em razão da não comprovação da aplicação dos recursos recebidos para a execução do Programa Integral de Atenção à Família  PAIF, no exercício de 2004.

Primeira Câmara

Município de Caracaraí/RR.

3. Responsáveis: Antônio da Costa Reis (CPF XXX.863.282-XX), Maria Elivania de Andrade (CPF XXX.748.752-XX) e Antonio Eduardo Filho (CPF XXX.386.202-XX).

13.1. Ministros presentes: Walton Alencar Rodrigues (Presidente), Benjamin Zymler, Jorge Oliveira e Jhonatan de Jesus.
13.2. Ministro-Substituto presente: Augusto Sherman Cavalcanti (Relator).

AUGUSTO SHERMAN

Adoto como relatório a instrução da Secex-TCE (peça 59) , com a qual se manifestaram de acordo os titulares da Secretaria (peças 60-61) e o representante do MP/TCU (peça 62) :
"INTRODUÇÃO
1.	Cuidam os autos de tomada de contas especial instaurada pelo (a) Secretaria Especial do Desenvolvimento Social, em desfavor de Antônio da Costa Reis (CPF: XXX.863.282-XX) , Antonio Eduardo Filho (CPF: XXX.386.202-XX) e Maria Elivania de Andrade (CPF: XXX.748.752-XX) , em razão de omissão no dever de prestar contas pelo Fundo Nacional de Assistência Social - FNAS, no exercício de 2004, para a execução do Programa Integral de Atenção à Família - PAIF.
HISTÓRICO
2.	Em 9/5/2014, com fundamento na IN/TCU 71/2012, alterada pela IN/TCU 76/2016 e DN/TCU 155/2016, a Secretária Nacional de Assistência Social autorizou a instauração da tomada de contas especial (peça 20) . O processo foi registrado no sistema e-TCE com o número 3779/2019. 
3.	O fundamento para a instauração da Tomada de Contas Especial, conforme consignado na matriz de responsabilização elaborada pelo tomador de contas, foi a constatação das seguintes irregularidades: 
Não comprovação da boa e regular aplicação dos recursos federais repassados à Prefeitura Municipal de Caracaraí - RR, em face da omissão no dever de prestar contas dos valores transferidos, no âmbito do Programa de Atenção Integral à Família/2004, no exercício de 2004, cujo prazo encerrou-se em 28/2/2005.
Utilização da do recurso do convênio indevidamente.
4.	Os responsáveis arrolados na fase interna foram devidamente comunicados e, diante da ausência de justificativas suficientes para elidir as irregularidades e da não devolução dos recursos, instaurou-se a tomada de contas especial.
5.	No relatório (peça 50) , o tomador de contas concluiu que o prejuízo importaria no valor original de R$ 36.000,00, imputando-se a responsabilidade a Antônio da Costa Reis, Prefeito Municipal, no período de 1/1/2001 a 31/12/2004, na condição de gestor dos recursos, Maria Elivania de Andrade, Prefeita Municipal, no período de 1/1/2005 a 31/12/2008, na condição de prefeito sucessor e Antonio Eduardo Filho, Prefeito Municipal, no período de 1/1/2011 a 31/12/2014, na condição de prefeito sucessor. 
6.	Em 15/2/2022, a Controladoria-Geral da União emitiu o relatório de auditoria (peça 53) , em concordância com o relatório do tomador de contas. O certificado de auditoria e o parecer do dirigente do órgão de controle interno concluíram pela irregularidade das presentes contas (peças 54 e 55) .
7.	Em 23/2/2022, o ministro responsável pela área atestou haver tomado conhecimento das conclusões contidas no relatório e certificado de auditoria, bem como do parecer conclusivo do dirigente do órgão de controle interno, manifestando-se pela irregularidade das contas, e determinou o encaminhamento do processo ao Tribunal de Contas da União (peça 56) .
ANÁLISE DOS PRESSUPOSTOS DE PROCEDIBILIDADE DA IN/TCU 71/2012
Avaliação de Viabilidade do Exercício do Contraditório e Ampla Defesa
8.	Verifica-se que não houve o transcurso de mais de dez anos desde o fato gerador sem que tenha havido a notificação dos responsáveis pela autoridade administrativa federal competente (art. 6º, inciso II, c/c art. 19 da IN/TCU 71/2012, modificada pela IN/TCU 76/2016) , uma vez que o fato gerador da irregularidade sancionada ocorreu em 1/3/2005, e os responsáveis foram notificados sobre as irregularidades pela autoridade administrativa competente conforme abaixo:
8.1.	Antônio da Costa Reis, por meio do ofício acostado à peça 8, recebido em 5/9/2013, conforme AR (peça 9) .
8.2.	Antonio Eduardo Filho, por meio do ofício acostado à peça 6, recebido em 6/9/2013, conforme AR (peça 7) ;
8.3.	Maria Elivania de Andrade, por meio ofício acostado à peça 10, recebido em 5/9/2013, conforme AR (peça 11) .
Valor de Constituição da TCE 	
9.	Verifica-se, ainda, que o valor atualizado do débito, relativo ao responsável Antônio da Costa Reis, apurado (sem juros) em 1/1/2017 é R$ 67.138,62. Registre-se que foram encontrados nos sistemas corporativos do TCU, os débitos registros TCE 204/2020 e 394/2020.
9.1.	Com relação ao débito registro TCE 394/2020, foi autuado o TC Processo 036.824/2020-8, o qual já foi julgado mediante o Acórdão 16858/2021-TCU-Segunda Câmara, que determinou o seu arquivamento, sem cancelamento do débito, no valor original de R$ 11.193,67, com fato gerador ocorrido em 10 (R$ 7.275,48) , 11 (R$ 225,01) e 22 (R$ 3.693,18) de junho de 1999. O mesmo desfecho com o débito registro TCE 204/2020, TC Processo 036.822/2020-5, conforme Acórdão 17542/2021-TCU-Segunda Câmara, cujo valor apurado foi R$ 13.041,17 (28/4/1999) . Existe ainda outro débito, registro TCE 792/2020, o qual somado com o valor de R$ 67.138,62 não alcança o valor de R$ 100.000,00, uma vez que é R$ 3.796,04.
9.2.	Quanto ao responsável Antonio Eduardo Filho, o débito a ele imputado no presente processo, atualizado até 1º/1/2017, R$ 3.566,21, também é inferior ao limite de R$ 100.000,00. Contudo, em conjunto com o débito registro TCE 4777/2019, TC Processo 045.413/2020-7, ultrapassa o referido valor. Apesar disso, as contas ora em análise se referem ao exercício de 2004, e o débito ora apurado diz respeito à soma de valores dos exercícios de 2011 e 2012.
9.3.	No caso de Maria Elivania de Andrade, o débito apurado atualizado até 1/1/2017, é R$ 2.033,86, portanto, inferior ao limite de R$ 100.000,00 e, em pesquisa realizada nos sistemas corporativos do TCU, foi encontrado o débito registro TCE 4629/2019, no valor de R$ 31.714,17, que somado com o referido valor, não ultrapassa o mencionado limite. Além disso, as contas dizem respeito ao exercício de 2004, e o valor apurado acima se refere ao exercício de 2005.
OUTROS PROCESSOS/DÉBITOS NOS SISTEMAS DO TCU COM OS MESMOS RESPONSÁVEIS
10.		Informa-se que foram encontrados processos no Tribunal com os mesmos responsáveis:
	Responsável
	Processo

	Antônio da Costa Reis
	Processo 036.822/2020-5 [TCE, aberto, "TCE instaurada pela Secretaria Especial do Desenvolvimento Social em razão de Não comprovação da regular aplicação dos recursos repassados pela União, Convênio PORT/SAS/MPAS/119898, firmado com o/a FUNDO NACIONAL DA ASSISTENCIA SOCIAL, Siafi/Siconv 367000, função URBANISMO, que teve como objeto CONSTRUCAO DE CENTRO COMUNITARIO DE MULTIPLO USO, CRECHE E AQUISICAO DEEQUIPAMENTO (nº da TCE no sistema: 204/2020) "]
Processo 036.824/2020-8 [TCE, aberto, "TCE instaurada pela Secretaria Especial do Desenvolvimento Social em razão de Não comprovação da regular aplicação dos recursos repassados pela União, Convênio PORT/SAS/MPAS/126198, firmado com o/a FUNDO NACIONAL DA ASSISTENCIA SOCIAL, Siafi/Siconv 367608, função URBANISMO, que teve como objeto CONSTRUCAO DE CENTRO DE FORMACAO, TREINAMENTO E CAPACITACO DE ADOLESCENTE DE 14 A 18 ANOS IDADE (nº da TCE no sistema: 394/2020) "]
Processo 017.348/2016-1 [CBEX, encerrado, "Cobrança Executiva de multa originária do AC-5224-27/2015-2C, referente ao TC Processo 031.255/2010-8"]
Processo 028.118/2010-3 [CBEX, encerrado, "COBRANÇA EXECUTIVA DE DÉBITO/MULTA ORIGINÁRIA DO ACÓRDÃO Nº 3.799-25/2010-2 ª CÂMARA, REFERENTE AO TC Processo 016.322/2008-0"]
Processo 010.183/2010-8 [CBEX, encerrado, "COBRANÇA EXECUTIVA DE MULTA ORIGINÁRIA DO AC-754-5/2010-2C, REFERENTE AO TC Processo 022.685/2008-2"]
Processo 028.508/2010-6 [CBEX, encerrado, "COBRANÇA EXECUTIVA DE DÉBITO/MULTA ORIGINÁRIA DO AC-3.277-22/2010-2C, REFERENTE AO TC Processo 030.640/2008-5"]
Processo 028.507/2010-0 [CBEX, encerrado, "COBRANÇA EXECUTIVA DE MULTA ORIGINÁRIA DO AC-3.275-22/2010-2C, REFERENTE AO TC Processo 025.803/2008-1"]
Processo 028.506/2010-3 [CBEX, encerrado, "COBRANÇA EXECUTIVA DE DÉBITO ORIGINÁRIA DO AC-3.275-22/2010-2C, REFERENTE AO TC Processo 025.803/2008-1"]
Processo 028.457/2010-2 [CBEX, encerrado, "COBRANÇA EXECUTIVA DE MULTA ORIGINÁRIA DO AC-4.416-28/2010-2C, REFERENTE AO TC Processo 024.209/2008-8"]
Processo 028.456/2010-6 [CBEX, encerrado, "COBRANÇA EXECUTIVA DE DÉBITO ORIGINÁRIA DO AC-4.416-28/2010-2C, REFERENTE AO TC Processo 024.209/2008-8"]
Processo 024.210/2010-2 [CBEX, encerrado, "COBRANÇA EXECUTIVA DE DÉBITO ORIGINÁRIA DO AC-754-5/2010-2C, REFERENTE AO TC Processo 022.685/2008-2"]
Processo 009.997/2015-6 [TCE, encerrado, "Instaurada por motivo de impugnação parcial de despesas repassadas pelo FNDE à Prefeitura Municipal de Caracaraí/RR à conta do Programa Nacional de Alimentação Escolar - PNAE/2004 e Programa Educação para Jovens e Adultos - PEJA/2004"]
Processo 031.255/2010-8 [TCE, encerrado, "TOMADA DE CONTAS ESPECIAL EM DESFAVOR DO SENHOR ANTÔNIO DA COSTA REIS, EX-PREFEITO MUNICIPAL DE CARACARAÍ-RR, POR IRREGULARIDADES NA APLICAÇÃO DOS RECURSOS ORIUNDOS DO CONVÊNIO Nº 1913/MPAS/SEAS/2000, SIAFI: 401102, FIRMADO ENTRE A SECRETARIA NACIONAL DE ASSISTÊNCIA SOCIAL/MINISTÉRIO DO SOCIAL E COMBATE À FOME E AQUELA MUNICIPALIDADE"]
Processo 030.640/2008-5 [TCE, encerrado, "TCE CONTRA ANTÔNIO DA COSTA REIS - PREFEITO NA ÉPOCA - MOTIVO: IRREGULARIDADES NA APLICAÇÃO DO CONV. Nº 1072/2000-MI. SIAFI 412681. N.º DO PROC. ORIG. 59000.001348/2007-41"]
Processo 025.803/2008-1 [TCE, encerrado, "MOTIVO: NÃO CUMPRIMENTO DO OBJETO PACTUADO NO CONV. Nº 2294/2000 - FUNASA-MS, SIAFI 413.911, PROC. ORIG. 25270.002368/2005-76"]
Processo 031.590/2008-6 [TCE, encerrado, " - TCE CONTRA O SENHOR ANTÔNIO DA COSTA REIS, EX-PREFEITO MUNICIPAL - MOTIVO: IRREGULARIDADES NA APLICAÇÃO DO CONVÊNIO Nº 2106/2000 - FUNASA - PROC. ORIG. 25270.002179/2005-01 SIAFI 414861"]
Processo 022.685/2008-2 [TCE, encerrado, "INSTAURADA PELA FUNDAÇÃO NACIONAL DE SAÚDE - FUNASA CONTRA ANTÔNIO DA COSTA REIS, EX-PREFEITO MUNICIPAL DE CARACARAÍ/RR. MOTIVO: EM RAZÃO DA APROVAÇÃO PARCIAL DA PRESTAÇÃO DE CONTAS DOS RECURSOS DO CONVÊNIO N° 1.155/1999 FIRMADO COM A PREFEITURA MUNICIPAL DE CARACARAÍ/RR. PROC. ORIG. N° 25270.002367/2005-21. REGISTRO SIAFI: 387742"]
Processo 016.322/2008-0 [TCE, encerrado, "INSTAURADA PELO MINISTERIO DA INTEGRAÇÃO NACIONAL CONTRA ANTÔNIO DA COSTA REIS, EX-PREFEITO MUNICÍPAL DE CARACARAÍ/RR. MOTIVO: NÃO APROVAÇÃO DA PRESTAÇÃO DE CONTAS DO CONVÊNIO N° 020/2000 FIRMADO COM A PREFEITURA MUNICÍPAL DE CARACARAÍ/RR. PROC. ORIG. N° 59431.000181/2006-41. REGISTRO SIAFI: 398211"]
Processo 024.209/2008-8 [TCE, encerrado, "INSTAURADA CONTRA ANTÔNIO DA COSTA REIS - MOTIVO: IRREGULARIDADES NA APLICAÇÃO DO CONVÊNIO 036/2000 - ADA/ MINISTÉRIO DA INTEGRAÇÃO NACIONAL. SIAFI N° 398210. PROCESSO ORIGINAL N° 59431.000180/2006-04"]
Processo 012.257/2006-6 [TCE, encerrado, "TCE CONTRA O SR. ANTONIO DA COSTA REIS E A SRA. MARIA ELIVANIA DE ANDRADE, EX-PREFEITOS - MOTIVO: NÃO ATINGIMENTO DO OBJETIVO PACTUADO NO CONVÊNIO Nº 2001CV0000132-SQA - MMA"]
Processo 009.823/1997-2 [TCE, encerrado, "COMUNICAÇÃO DE IRREGULARIDADES NA GESTÃO DE RECURSOS FEDERAIS, RELATIVOS A CONVÊNIO FIRMADO ENTRE A PREFEITURA MUNICIPAL DE CARACARAÍ-RR E O MMA, POR PARTE DO EXECUTIVO MUNICIPAL DE CARACARAI, ESTADO DE RORAIMA. CONV. Nº 96CV00159/96 (SIAFI: 315411) "]

	Antonio Eduardo Filho
	Processo 045.413/2020-7 [TCE, aberto, "TCE instaurada pelo FUNDO NACIONAL DE SAÚDE - MS em razão de Não comprovação da regular aplicação dos recursos repassados pela União, função SAUDE, para atendimento à/ao Fora do Bloco - Vigilância em Saúde (nº da TCE no sistema: 4777/2019) "]
Processo 015.676/2010-2 [RA, encerrado, "CONVÊNIO N.º SIAFI 620795"]
Processo 037.783/2011-4 [TCE, encerrado, "Tomada de Contas Especial instaurada em cumprimento ao Acórdão 2766/2011-TCU-Plenário (TC-Processo 015.676/2010-2) , Terminal Fluvial de Caracaraí/RR"]
Processo 011.384/2011-5 [RA, encerrado, "Fiscalização de obras de drenagem em Caracaraí/RR"]
Processo 026.034/2017-4 [RA, aberto, "Fiscalização de Orientação Centralizada no Programa Calha Norte"]

11.	Informa-se que foi encontrado débito imputável aos responsáveis no banco de débitos existente no sistema e-TCE:
	Responsável
	Débito inferior

	Antônio da Costa Reis
	792/2020 (R$ 3.796,04) - Dano inferior ao limite de instauração da TCE cadastrado

	Maria Elivania de Andrade
	4629/2019 (R$ 31.714,17) - Dano inferior ao limite de instauração da TCE cadastrado

12.	A tomada de contas especial, assim, não reúne os requisitos de procedibilidade.
EXAME TÉCNICO			
13.	Da análise dos documentos presentes nos autos, o órgão instaurador concluiu que Antônio da Costa Reis (CPF: XXX.863.282-XX) , Maria Elivania de Andrade (CPF: XXX.748.752-XX) e Antonio Eduardo Filho (CPF: XXX.386.202-XX) eram as pessoas responsáveis pela gestão e execução dos recursos federais repassados pelo Fundo Nacional de Assistência Social ao município de Caracaraí - RR, na modalidade fundo a fundo, no exercício de 2004, para a execução do PAIF.
13.1.1.1.	O órgão instaurador responsabilizou pela omissão no dever de prestar contas, o gestor dos recursos, Antônio da Costa Reis (gestão 2001-2004) , em solidariedade com Maria Elivania de Andrade (gestão 2005-2008) . Quanto ao responsável Antonio Eduardo Filho a responsabilidade dele foi pela utilização indevida dos recursos, no valor de 1.374,37.
13.1.1.2.	A responsável Maria Elivania de Andrade, ao ser notificada da irregularidade, argumentou que quando assumiu o cargo em 3/1/2005, não encontrou nenhuma documentação relativa à gestão do seu antecessor, e ao entrar em contato ele, foi assinalada a possibilidade de conter, no arquivo pessoal dele, a cópia dos documentos relativos ao referido programa. Em razão disso, a ex-gestora solicitou prorrogação de prazo para o cumprimento da obrigação legal (peça 16) . Contudo, não mais se manifestou nos autos.
13.1.1.3.	A ex-Prefeita em questão informou ainda o seguinte:
No dia 13 de novembro de 2005, de surpresa e numa manobra de pura força política dos meus adversários que não se conformavam com a derrota nas urnas, tomaram politicamente o mandato de Prefeita municipal que o povo havia me confiado, não nos dando qualquer oportunidade de fazermos as devidas prestações de contas mesmo sendo esta de responsabilidade do gestor anterior.
13.1.1.4.	Apesar de o prazo para a apresentação da prestação de contas ter ocorrido na gestão de Elivânia de Andrade, a ela competia cumprir o dever legal de apresentar os demonstrativos exigidos. A boa e regular aplicação dos recursos, mediante documentos comprobatórios de que os serviços socioassistenciais foram ofertados à população, compete ao responsável Antônio da Costa Reis, que foi o gestor dos recursos.
13.1.1.5.	Deste modo, considerando que a irregularidade a ela imputada seria a não apresentação das contas no prazo estabelecido, que motivaria a sua audiência, e que ocorreu a prescrição da pretensão punitiva, verifica-se a medida se tornaria inócua.
13.1.1.6.	Ainda com relação à referida ex-Prefeita, verificou-se que na sua gestão foram utilizados recursos repassados para a execução do PAIF, no exercício de 2004, que estavam na conta aplicação, no valor R$ 993,60 (R$ 576,00, cheque 850081, emitido em 8/3/2005, e R$ 417,60, cheque 85082, emitido em 15/4/2005, peça 45, p. 10-11) . Observa-se que a referida importância atualizada até 1/1/2017 é R$ 2.033,86, portanto, inferior ao limite de R$ 100.000,00 estabelecido no art. 6º, inciso I, da IN/TCU 71/2012 e, conforme demonstrado no subitem 9.3, existe o débito registro TCE 4629/2019, no valor de R$ 31.714,17, que somado com o referido valor, não ultrapassa sobredito limite. Além disso, as contas ora analisadas se referem ao exercício de 2004, e os valores ora mencionados foram utilizados outros exercícios. O primeiro, no exercício de 2005, e o segundo, em razão de não ter sido encaminhado processo de tomada de contas especial a este Tribunal, em razão de ser inferior a R$ 100.00,00, não foi possível identificar a que exercício se refere.
13.1.1.7.	Em razão do exposto no subitem precedente, considerando que as contas se referem ao exercício de 2004, e os valores foram gastos em outros exercícios, não faz se mostra  adequado inclui-los na prestação de contas sob análise, tendo em vista que devem integrar a prestação do exercício pertinente. Deste modo, verifica-se a ausência de pressuposto de constituição e de desenvolvimento válido e regular do processo (art. 212, RI/TCU) . E mesmo que fosse incluído neste exercício, poderia ser arquivado a título de racionalização administrativa e economia processual (art. 213, RI/TCU) . 
13.1.1.8.	No caso do responsável Antônio da Costa Reis, apesar de ter sido ele o gestor dos recursos no exercício de 2004, conforme demonstrado no item 9 e subitem 9.1, o débito a ele imputado no referido exercício, atualizado até 1/1/2017 é R$ 67.138,62. Os débitos de registro TCE 394/2020 e 204/2020 que poderiam ser somados ao referido valor, de modo a ultrapassar o valor de alçada, os processos relativos a eles já foram julgados, e a deliberação foi pelo arquivamento, a título de economia processual, uma vez que os valores originais são R$ 11.193,67 e R$ 13.041,17, respectivamente.  Quanto ao registro TC 792/2020, que ainda não foi autuado processo neste Tribunal, é R$ 3.796,04, portanto, somado aos R$ 67.138,62, também fica abaixo do valor de alçada. Deste modo, verifica-se que também os requisitos para o arquivamento por economia processual (art. 213, RI/TCU) .
13.1.1.9.	Quanto ao responsável Antonio Eduardo Filho (gestão 2011-2014) , consta do Parecer Conclusivo do Tomador de Contas encontrado à peça 47, a utilização do valor de R$ 1.374,37 indevidamente. Contudo, referido parecer não identifica a natureza e tipo de despesa realizada com o referido recurso, bem como se o pretenso uso indevido beneficiou o município. No exame dos extratos bancários (peça 45) , verificou-se que foram repassados R$ 36.000,00 ao município de Caracaraí - RR, no exercício de 2004, para a execução do PAIF. Os valores foram movimentados em quase a sua totalidade no mesmo exercício, na gestão de Antônio da Costa Reis, no qual foram gastos R$ 33.056,03. Em 2005, na gestão de Maria Elivânia de Andrade, foram gastos R$ 993,60 (peça 45, p. 10-11) . Nos exercícios de 2006 a 2010, não houve movimentação dos recursos. Na gestão de Antonio Eduardo Filho (2011-2014) , foram emitidos dois cheques: Cheque 850101, em 27/12/2011, no valor de R$ 2.457,26 (peça 45, p. 31, e Cheque 850102, em 29/8/2012, no valor de R$ 74,13 (peça 45, p. 39) , totalizando R$ 2.531,39.
13.1.1.10.	 Verifica-se que o valor apontado pelo órgão instaurador quanto ao valor gasto na gestão de Antonio Eduardo Filho diverge do extrato bancário. Além disso, verifica que a movimentação ocorreu nos exercícios de 2011 e 2012, portanto, devem constar da prestação de contas dos referidos exercícios. Deste modo, mostra-se inadequado inclui-los na prestação de contas de contas ora em análise, por se tratar do exercício de 2004. Por esta razão, mostram-se presentes os requisitos para o arquivamento, por ausência de pressupostos de constituição e de desenvolvimento válido e regular do processo, com fundamento no art. 169, inciso VI c/c art. 212, do Regimento Interno do TCU.
CONCLUSÃO
14.	A análise promovida na seção "Exame Técnico" permite inferir que o processo deve ser arquivado. Com relação aos gestores Maria Elivânia de Andrade e Antonio Eduardo Filho em face da ausência dos pressupostos de constituição e de desenvolvimento válido e regular do processo, nos termos do art. 169, inciso VI c/c art. 212, do RI/TCU. Quanto ao responsável Antônio da Costa Reis, a título de economia processual e racionalização administrativa, com fundamento no art. 169, inciso VI c/c art. 213, do referido normativo.
PROPOSTA DE ENCAMINHAMENTO
15.	Diante do exposto, submetem-se os autos à consideração superior, propondo ao Tribunal:
a)	 arquivar o presente processo, sem julgamento do mérito, com fundamento no art. 6º, inciso I c/c art. 19, da IN/TCU 71/2012, e art. 169, inciso VI c/c art. 213 do Regimento Interno do TCU, sem cancelamento do débito, no valor original de R$ 33.056,03,  a serem atualizados a partir das datas abaixo identificadas, a cujo pagamento continuará obrigado o responsável Antônio da Costa Reis (CPF: XXX.863.282-XX) :
	Data
	Valor

	30/07/2004
	                         3.020,00 

	06/08/2004
	                            970,00 

	09/08/2004
	                               30,00 

	09/08/2004
	                            970,00 

	09/08/2004
	                               30,00 

	20/09/2004
	                         1.940,00 

	20/09/2004
	                         1.940,00 

	20/09/2004
	                         1.940,00 

	20/09/2004
	                         1.940,00 

	21/09/2004
	                               60,00 

	21/09/2004
	                               60,00 

	21/09/2004
	                               60,00 

	21/09/2004
	                               60,00 

	23/09/2004
	                            530,00 

	30/09/2004
	                         1.762,40 

	30/09/2004
	                         1.270,00 

	30/09/2004
	                            165,00 

	15/10/2004
	                               12,00 

	21/10/2004
	                            288,00 

	22/10/2004
	                         1.940,00 

	26/10/2004
	                               60,00 

	26/10/2004
	                               60,00 

	26/10/2004
	                         1.940,00 

	04/11/2004
	                            665,00 

	05/11/2004
	                               35,00 

	22/11/2004
	                            322,63 

	24/11/2004
	                            288,00 

	26/11/2004
	                         1.940,00 

	29/11/2004
	                               60,00 

	29/11/2004
	                               60,00 

	29/11/2004
	                               12,00 

	01/12/2004
	                         1.940,00 

	10/12/2004
	                         1.034,00 

	10/12/2004
	                            691,20 

	13/12/2004
	                         1.940,00 

	14/12/2004
	                               28,80 

	14/12/2004
	                               60,00 

	14/12/2004
	                         1.940,00 

	14/12/2004
	                               60,00 

	14/12/2004
	                            380,00 

	14/12/2004
	                               20,00 

	15/12/2004
	                            322,00 

	15/12/2004
	                            186,00 

	21/12/2004
	                               24,00 

b)	 arquivar o presente processo, com fundamento no art. art. 169, inciso VI c/c art. 212 do Regimento Interno do TCU, por ausência de pressupostos de constituição e de desenvolvimento válido e regular do processo, com relação aos responsáveis Antonio Eduardo Filho (CPF: XXX.386.202-XX) e Maria Elivania de Andrade (CPF: XXX.748.752-XX) ;
c)	 enviar cópia do Acórdão que vier a ser proferido ao Ministério da Cidadania, ao Fundo Nacional de Assistência Social e aos responsáveis, para ciência, informando que a presente deliberação, acompanhada do Relatório e do Voto que a fundamenta, está disponível para a consulta no endereço www.tcu.gov.br/acordaos, além de esclarecer que, caso requerido, o TCU poderá fornecer sem custos as correspondentes cópias, de forma impressa.
d)	 dar ciência ao Ministério da Cidadania e ao Fundo Nacional de Assistência Social, com fundamento no art. 16, inciso II, da IN/TCU 71/2012, que deve ser mantida  a responsabilidade pelo débito apurado do responsável Antônio da Costa Reis (CPF: XXX.863.282-XX) , e excluída a responsabilidade dos responsáveis Antonio Eduardo Filho (CPF: XXX.386.202-XX) e Maria Elivania de Andrade (CPF: XXX.748.752-XX) ."
É o relatório.

não há.

Subprocurador-Geral Lucas Rocha Furtado.

TOMADA DE CONTAS ESPECIAL. OMISSÃO NO DEVER DE PRESTAR CONTAS DE RECURSOS RECEBIDOS PARA EXECUÇÃO DO PROGRAMA INTEGRAL DE ATENÇÃO À FAMÍLIA - PAIF, NO EXERCÍCIO DE 2004. CITAÇÃO. REVELIA. RECONHECIMENTO DAS PRESCRIÇÕES RESSARCITÓRIA E SANCIONATÓRIA. ARQUIVAMENTO.

TOMADA DE CONTAS ESPECIAL (TCE)

Secretaria de Controle Externo de Tomada de Contas Especial (Secex-TCE).

Trata-se de tomada de contas especial instaurada em desfavor dos ex-prefeitos do Município de Caracaraí/RR, Srs. Antônio da Costa Reis (gestão 1/1/2001 a 31/12/2004) , Maria Elivania de Andrade (gestão 1/1/2005 a 31/12/2008) e Antônio Eduardo Filho (1/1/2011 a 31/12/2014) , em razão da não comprovação da aplicação dos recursos recebidos para a execução do Programa Integral de Atenção à Família - PAIF, no exercício de 2004, cujo prazo para prestação de contas se encerrou em 28/2/2005.
O órgão instaurador responsabilizou o gestor dos recursos, Sr. Antônio da Costa Reis (gestão 2001-2004) , em solidariedade com a Sra. Maria Elivania de Andrade (gestão 2005-2008) pela omissão no dever de prestar contas; bem como o Sr. Antonio Eduardo Filho (gestão 2011-2014) pela utilização indevida de recursos.
No âmbito desta Corte, a unidade técnica verificou, no exame do extrato bancário (peça 45) , que foram repassados R$ 36.000,00, em 2004, para a execução do PAIF. Desse montante, quase a totalidade (R$ 33.056,03) foi aplicada no mesmo exercício, R$ 993,60 foram gastos em 2005 e o montante de R$ 2.531,39 foi movimentado em 2011 e 2012.
Em relação ao gestor dos recursos no exercício de 2004, registrou que o dano a ser imputado, atualizado até 1/1/2017, é de R$ 67.138,62, o qual, ainda que somado a outros débitos registrados, permanece inferior ao valor previsto na Instrução Normativa TCU 71/2012, art. 6º, inciso I, o que dispensa a instauração de TCE, estando presentes os requisitos para o arquivamento do processo por economia processual, sem cancelamento do débito.
Já quanto aos demais responsáveis, entendeu que, como a movimentação dos valores ocorreu em exercícios distintos (2005, 2011 e 2012) , os montantes não devem ser incluídos na prestação de contas de contas ora em análise, que trata do exercício de 2004, mas sim integrar a prestação do exercício pertinente, estando também presentes os requisitos para o arquivamento, neste caso, por ausência de pressupostos de constituição e de desenvolvimento válido e regular do processo.
Nesse sentido, a SecexTCE propôs (peças 59-61) :
"a)	arquivar o presente processo, sem julgamento do mérito, com fundamento no art. 6º, inciso I c/c art. 19, da IN/TCU 71/2012, e art. 169, inciso VI c/c art. 213 do Regimento Interno do TCU, sem cancelamento do débito, no valor original de R$ 33.056,03, a serem atualizados a partir das datas abaixo identificadas, a cujo pagamento continuará obrigado o responsável Antônio da Costa Reis (CPF: 006.863.282-72) : (...) 
b) 	arquivar o presente processo, com fundamento no art. art. 169, inciso VI c/c art. 212 do Regimento Interno do TCU, por ausência de pressupostos de constituição e de desenvolvimento válido e regular do processo, com relação aos responsáveis Antonio Eduardo Filho (CPF: 164.386.202-20) e Maria Elivania de Andrade (CPF: 225.748.752-49) ;"
O Subprocurador-Geral Lucas Rocha Furtado (peça 62) manifestou-se de acordo com a proposta oferecida.
Diante da superveniência da Resolução TCU 344/2022, que regulamenta a prescrição no âmbito do Tribunal de Contas da União, considero que as pretensões punitiva e de ressarcimento foram fulminadas pela prescrição.
De acordo com o art. 4º, inciso I, do referido normativo, tratando-se de omissão no dever de prestar contas, o termo inicial de contagem do prazo prescricional é a data em que as contas deveriam ter sido prestadas, no presente caso: 28/2/2005.
Ocorre que o primeiro documento que evidencia apuração dos fatos (peça 5) e a primeira notificação dos responsáveis pelo órgão repassador (peças 6-11) , que poderiam ser consideradas causas interruptivas da prescrição, somente ocorreram em agosto e setembro/2013. 
Transcorrido mais de cinco anos sem interrupção, cabe reconhecer a ocorrência da prescrição.
Ressalto ainda que, mesmo no caso do diminuto montante de R$ 2.531,39, aplicado posteriormente, em 2011 e 2012, incide a prescrição intercorrente, uma vez que, de acordo com as peças juntadas aos autos, o processo ficou paralisado por mais de três anos sem andamento regular, nos termos do disposto no art. 8º, §1º, do normativo, a partir das providências adotadas em maio e junho/2014 (peças 20 e 22) até a nova notificação do responsável, por edital em julho/2020 (peças 35-37) .
13.	Dessa forma, em consonância com o art. 11 da Resolução TCU 344/2022, entendo que as contas dos responsáveis devem ser arquivadas.
Ante o exposto, manifesto-me por que o Tribunal aprove o acórdão que ora submeto à apreciação deste Colegiado
TCU, Sala das Sessões, em 4 de abril de 2023.
AUGUSTO SHERMAN CAVALCANTI 
Relator